【裁判字號】    97,交聲,568
【裁判日期】    970331
【裁判案由】    違反道路交通管理處罰條例聲明異議
【裁判全文】
臺灣桃園地方法院交通事件裁定         97年度交聲字第568號
原處分機關    交通部公路總局新竹區監理所桃園監理站
異  議  人
即受處分人    甲○○
上列異議人即受處分人因違反道路交通管理處罰條例案件，對交
通部公路總局新竹區監理所桃園監理站中華民國97年3 月10日以
桃監裁罰字第裁52-DB0000000號違反道路交通管理事件裁決書所
為之處分（原舉發案號：桃警局交字第DB0000000 號），聲明異
議，本院裁定如下：
    主  文
異議駁回。
    理  由
一、原處分意旨略以：異議人即受處分人甲○○駕駛車牌號碼JU
    8-721 重型機車，於民國97年2 月2 日下午2 時20分許，行
    經桃園縣桃園市○○路與民有三街口，因行經有燈光號誌管
    制之交岔路口闖紅燈之違規，經桃園縣政府警察局桃園分局
    警員以桃警局交字第DB0000000 號舉發違反道路交通管理事
    件通知單舉發。嗣經原處分機關依道路交通管理處罰條例第
    53 條 第1 項、第63條第1 項第3 款之規定，裁處罰鍰新臺
    幣（下同）1,800 元並記違規點數3 點。
二、聲明異議意旨略以：異議人於上揭時、地行沿大興路往大業
    路方向行駛，在接近路口3 公尺處時，本應視交通號誌行車
    ，惟因路邊「大興專業汽車美容」斯時正從事洗車作業，並
    突然進行泡沫噴灑，異議人一時受到驚嚇，未加思索即本能
    反應加速前進閃避，而未注意當時號誌是否可以通行，此乃
    一般人在此狀況下合理之本能反應行為，為此聲明異議，請
    求撤銷該裁定等語。
三、「汽車駕駛人，行經有燈光號誌管制之交岔路口闖紅燈者，
    處新臺幣一千八百元以上五千四百元以下罰鍰。」、「汽車
    駕駛人有下列各款所列條款之一者，除依原條款處罰鍰外，
    並予記點：三、有第四十三條、第五十三條或第五十四條情
    形之一者，各記違規點數三點。」，道路交通管理處罰條例
    第53條第1 項、第63條第1 項第3 款亦有明定。
四、經查：
（一）按「違反行政法上義務之行為非出於故意或過失者，不予
      處罰，行政罰法第7 條第1 項定有明文。且人民違反法律
      上之義務而應受行政罰之行為，法律無特別規定時，雖不
      以出於故意為必要，仍須以過失為其責任條件。但應受行
      政罰之行為，僅須違反禁止規定或作為義務，而不以發生
      損害或危險為其要件者，推定為有過失，於行為人不能舉
      證證明自己無過失時，即應受處罰。」，司法院大法官會
      議著有釋字第275 號解釋文可供參照；是以，縱使違反行
      政法上義務之行為人主觀上非出於故意而為，但若不能證
      明其無過失，即應推定為有過失，並據以論處應有之行政
      處罰，合先敘明。
（二）經查，異議人甲○○駕駛車牌號碼JU 8-721重型機車，於
      民國97年2 月2 日下午2 時20分許，行經有燈光號誌管制
      之桃園縣桃園市○○路與民有三街交岔路口闖紅燈一節，
      有桃園縣政府警察局桃園分局桃警局交字第DB0000000 號
      舉發違反道路交通管理事件通知單1 份在卷足稽，堪以認
      定。至本件異議人甲○○固辯稱其於上揭時、地行經違規
      路段時，係因路旁「大興專業汽車美容」廠正從事洗車作
      業，並於異議人行經汽車美容廠之際，突然進行泡沫噴灑
      ，而當時剛好雨停，異議人未穿著雨衣，天氣濕冷，汽車
      美容廠噴灑泡沫致異議人受有驚嚇，始以加速通過路口之
      方式閃避，而未注意斯時號誌是否可以通行云云。惟查：
      異議人就駕車行經有號誌管制之交岔路口應遵循號誌行駛
      一節知之甚詳，此業據異議人於聲明異議狀坦認在卷。又
      前開汽車美容廠作業地點相當接近路邊，另異議人騎乘機
      車行經汽車美容廠旁時，距前開違規路口尚約3 公尺遠，
      復據異議人敘明在卷。是該汽車美容廠之作業地點既接近
      道路，則異議人於騎乘機車沿大興路往大業路方向行駛時
      ，當已可注意前方有一汽車美容廠正從事汽車保養作業，
      且依一般人日常生活經驗，亦可知悉汽車美容廠於作業進
      行中，當有噴灑水柱或泡沫之情況，是異議人於行車之際
      自可提早偏移行駛或減速慢行，盡早防範以避免突遭水柱
      或泡沫噴灑。況異議人行經前開汽車美容廠之際，縱突遇
      汽車美容廠為洗車作業而進行泡沫噴灑，仍可逕自偏行閃
      避，或立即停車查明周遭狀況是否具危險性後再行駛離，
      無何需以加速穿越路口之方式以避免遭泡沫噴灑之緊急狀
      況存在。是異議人非但未曾因應前方顯而易見之狀況而提
      早應變，反竟僅因當天未穿雨衣、天氣濕冷，因恐汽車美
      容廠所噴灑之泡沫潑灑於身而受到驚嚇，即加速行駛至距
      離汽車美容廠3 公尺以外之路口，嗣並無懼於貿然穿越路
      口或將造成重大人身傷亡之風險，而無視燈光號誌之指示
      並執意闖越違規交岔路口，其就闖越紅燈之違規事實自有
      過失甚明。異議人徒以空言辯稱係因突遭路旁汽車美容廠
      噴灑泡沫驚嚇，始無視號誌逕行穿越路口，此當屬合法防
      衛云云，尚屬諉責之詞，洵無足採。
五、綜上，異議人確有前揭違規行為，已如前述。原處分機關據
    以援引前揭規定，對異議人裁處罰鍰新臺幣1,800 元記違規
    點數3 點，於法並無違誤或不當之處。本件聲明異議為無理
    由，應予駁回。
六、據上論斷，應依道路交通案件處理辦法第19條，裁定如主文
    。
中    華    民    國    97    年    3     月    31    日
                         交通法庭  法  官  林蕙芳
以上正本證明與原本無異。
如不服本裁定，應於裁定送達後5 日內向本院提出抗告狀。
                                   書記官  郭玉芬
中    華    民    國    97    年    3     月    31    日


司法院資訊處製作；財團法人民間司法改革基金會備份。
